【裁判字號】    99,台上,6890
【裁判日期】    991104
【裁判案由】    妨害性自主
【裁判全文】
最高法院刑事判決            九十九年度台上字第六八九０號
上  訴  人  甲○○
上列上訴人因妨害性自主案件，不服台灣高等法院高雄分院中華
民國九十八年四月二十二日第二審判決（九十八年度上訴字第五
一九號，起訴案號：台灣高雄地方法院檢察署九十六年度偵字第
三三００六號），提起上訴，本院判決如下：
    主  文
原判決撤銷，發回台灣高等法院高雄分院。   
    理  由
本件原判決以：上訴人甲○○因妨害性自主案件，不服第一審之
科刑判決，提起第二審上訴，其上訴理由僅泛稱：依卷附鑑定報
告，既然認定被害人甲女（姓名年籍詳卷）之黑色長褲、陰道棉
棒未發現精子細胞，未檢出人類男性Y染色體DNA量，甲女內褲 Y
染色體DNA－STR型別與上訴人之DNA 不同，此一鑑定結果即可證
明上訴人未對甲女性交，原審之見解與該鑑定結果顯然不同，復
未交代不予採信之理由，實有違法云云。惟第一審判決已明由
甲女應上訴人邀約前往飲酒、遭下藥、被帶往汽車旅館、遭上訴
人脫褲等經過觀之，足見上訴人對使用含FM2 成分之藥劑性侵甲
女已有預謀，該藥有使人產生記憶障礙之效用，顯見避免犯罪為
人舉發亦在上訴人犯罪計畫之內，檢驗結果未能檢出精子細胞，
應係上訴人謹慎避免留下任何不利跡證以躲避查緝之故，尚不得
以此為有利上訴人之認定等情。足認上訴人所指原判決不當或違
法，根本不存在，其所具陳之上訴理由即不符合「具體理由」之
形式要件，乃依刑事訴訟法第三百六十七條前段、第三百七十二
條之規定，不經言詞辯論，駁回上訴人之第二審上訴，固非無見
。
惟不服第一審判決而上訴於第二審法院，依刑事訴訟法第三百六
十一條第二項規定，所提出之第二審上訴書狀應「述具體理由
」者，係指就不服判決之理由須為具體之述，而非空泛之指摘
而言。倘泛稱原判決認事用法或量刑不當、採證違法、判決不公
等，固不能認係具體理由，但如主張第一審判決有違法或不當之
情形，已舉出該案相關之具體事由為其理由之所憑，即不能認係
徒托空言或漫事指摘，縱所舉理由經調查結果並無可採，亦屬上
訴有無理由之範疇，尚難遽謂未述具體理由。上訴人之第二審
上訴理由書狀記載：依卷內資料中之鑑定報告，既然認定「被害
人黑色長褲、陰道棉棒，以酸性磷酸酵素法檢測結果，呈弱陽性
反應，以顯微鏡檢查未發現精子細胞，經抽取DNA 檢測，人類男
性Y染色體DNA定量結果，未檢出DNA量」、「本案被害人內褲Y染
色體DNA─STR型別與涉嫌人甲○○DNA 不同，可排除來自涉嫌人
甲○○或與其父系血緣之人」。此一鑑定結果即可證明上訴人與
甲女間根本沒有發生性行為，第一審之見解與該鑑定結果顯然不
同，復未交代不予採信之理由，實有違法等語。係依據內政部警
政署刑事警察局對甲女採驗檢測之鑑驗結果與鑑定結論，指摘第
一審判決認定之犯罪事實與此鑑定報告不符，顯已舉出具體之上
訴理由為依據，難認其上訴未述具體理由。原審自應就上訴人
主張之事由，調查審認上訴有無理由，乃竟未加審酌，逕以未
述具體理由而從程序上駁回其上訴，即非適法。上訴意旨指摘原
判決不當，非無理由，應認有撤銷發回更審之原因。
據上論結，應依刑事訴訟法第三百九十七條、第四百零一條，判
決如主文。
中    華    民    國  九十九  年   十一   月    四    日
                      最高法院刑事第十三庭
                          審判長法官  賴  忠  星  
                                法官  呂  丹  玉  
                                法官  吳      燦  
                                法官  蔡  名  曜  
                                法官  葉  麗  霞  
本件正本證明與原本無異
                                      書  記  官  
中    華    民    國  九十九  年   十一   月    十    日
                                                     m

司法院資訊處製作；財團法人民間司法改革基金會備份。
